【裁判字號】    94,訴,2893
【裁判日期】    950227
【裁判案由】    毒品危害防制條例
【裁判全文】
臺灣板橋地方法院刑事判決              94年度訴字第2893號
公  訴  人  臺灣板橋地方法院檢察署檢察官
被      告  甲○○
上列被告因毒品危害防制條例案件，經檢察官提起公訴（94年度
毒偵字第6734號），因被告於本院準備程序中為有罪之陳述，本
院告知被告簡式審判程序之旨，並聽取當事人之意見後，經合議
庭裁定改以簡式審判程序審理，判決如下：
    主  文
甲○○施用第一級毒品，累犯，處有期徒刑拾月。
    事  實
一、甲○○前因施用毒品案件，經本院以九十年度毒聲字第二六
    五八號裁定送觀察、勒戒後，認有繼續施用毒品之傾向，由
    本院以九十年度毒聲字第三五七九號裁定令入戒治處所施以
    強制戒治一年，嗣經本院以九十一年度毒聲字第七五一號裁
    定停止強制戒治，所餘期間付保護管束，並於民國九十一年
    四月二十三日出所，惟於保護管束期間，因違反保護管束應
    遵守之事項情節重大，復經本院以九十一年度毒聲字第二五
    八二號裁定撤銷停止戒治，令入戒治處所施以強制戒治，於
    九十二年七月十九日強制戒治期滿釋放，並由臺灣板橋地方
    法院檢查署檢察官於九十二年八月二十九日以九十二年度戒
    毒偵字第二五六號為不起訴處分確定。又於九十三年間，因
    施用毒品案件，經本院於九十三年九月六日以九十三年度訴
    字第九二三號判處有期徒刑八月確定，甫於九十四年七月八
    日因縮短刑期執行完畢出監，詎其猶不知悔改，復基於施用
    第一級毒品海洛因及第二級毒品甲基安非他命（起訴書誤載
    為安非他命，以下均同）之犯意，於上開強制戒治期滿後之
    五年內，即於九十四年十一月六日清晨某時許，在臺北縣土
    城市○○路之「雪黎賓館」內，以將海洛因及甲基安非他命
    混和摻雜置入玻璃球吸食器內燒烤後吸食其煙霧之方式，同
    時施用第一級毒品海洛因及第二級毒品甲基安非他命一次。
    嗣於九十四年十一月七日上午十一時三十分許，經警至臺北
    縣土城市○○路○段二八一巷十一弄一號十二樓查緝另案通
    緝犯並採集其尿液送驗而查獲上情。
二、案經臺北縣政府警察局汐止分局報告臺灣板橋地方法院檢察
    署檢察官偵查起訴。因甲○○於本院準備程序中為有罪之陳
    述，經本院合議庭裁定以簡式審判程序審理。
    理  由
一、訊據被告甲○○對於前揭犯罪事實均坦承不諱，經查：
（一）被告經警採尿送台灣檢驗科技股份有限公司以酵素免疫分
      析法篩檢、氣相層析質譜儀分析法確認，檢驗結果認該尿
      液呈嗎啡及甲基安非他命陽性反應，此有該公司九十四年
      十一月十七日報告編號CH/2005/B0345 號濫用藥物尿液檢
      驗報告一紙附卷可稽（見臺灣板橋地方法院檢察署九十四
      年度毒偵字第六七三四號偵查卷第三十七頁）。復查：
  １、海洛因施用入人體後水解還原成嗎啡，再循嗎啡之代謝方
      式排出體外，業據行政院衛生署藥物食品檢驗局以七三藥
      檢壹字第○三○二二一號函說明綦詳，且尿液中能否驗出
      嗎啡陽性反應，與其投與量、投與途徑、採尿時間、個人
      體質及檢測方法之靈敏度有關，國外曾有文獻報導注射六
      毫克之海洛因鹽酸鹽，其代謝物嗎啡之平均可檢出時限約
      為二十六小時，亦經行政院衛生署藥物食品檢驗局於八十
      一年九月八日以（八一）藥檢壹字第八一一四八八五號函
      釋明在案。
  ２、甲基安非他命經口服投與後，約百分之七十於二十四小時
      內自尿中排出，約百分之九十於九十六小時內自尿中排出
      ，由於目前國內尿液中甲基安非他命之檢驗僅為鑑定其是
      否呈陽性反應，尚未定其含量，且甲基安非他命成分之檢
      出與其投與方式、投與量、個人體質、採尿時間與檢測儀
      器之精密度等諸多因素有關，因此僅憑尿液中呈甲基安非
      他命陽性反應，並無法確實推算吸食時間距採集時間之長
      短，惟依上述資料推斷，最長可能不會超過四日即九十六
      小時，此經行政院衛生署藥物食品檢驗局於八十一年二月
      八日以（八一）藥檢壹字第○○一一五六號函釋明在案。
  ３、前揭尿液檢驗報告載明係以 GC/MS（即氣相層析質譜儀分
      析法）方法作為確認檢驗之方式，而該方法之原理係檢品
      經氣化後，通過層析管分離純化，再將純化後之成分循序
      送入質譜儀做個別鑑定。因質譜儀所測定之圖譜，在化學
      上被公認具有指紋特性，故可據以完全判定該檢品係為何
      種化合物。是以氣相層析質譜儀 （GC/MS）作藥物及其代
      謝產物之定性及定量分析，幾乎不會有偽陽性反應產生，
      此經台北榮民總醫院於八十三年四月七日以八三北總內字
      第三○五九號函釋明在案。
  ４、另人體施用甲基安非他命後，其主要代謝物中，未改變型
      態之甲基安非他命占施用劑量達百分之四十三，安非他命
      則約為百分之五；人體若係施用安非他命後，主要代謝物
      中則有未改變型態之安非他命，但無甲基安非他命，此經
      法務部調查局以九十三年五月四日調科壹字第○九三六二
      四一三九八○號函釋明在案。足見人體若施用安非他命，
      其尿液代謝物不可能出現甲基安非他命，惟人體若施用甲
      基安非他命，其尿液代謝物除主要有甲基安非他命外，亦
      可能有少量之安非他命。是本件被告之尿液除呈現較少量
      之安非他命陽性反應外，主要係呈現甲基安非他命之陽性
      反應，依上開函示，被告自不可能係施用安非他命，而應
      係施用甲基安非他命。公訴意旨認被告係施用安非他命，
      容有誤解。
  ５、又甲基安非他命或海洛因大多分開使用，惟於下列情況會
      有混用：（１）有些海洛因使用者喜好加入甲基安非他命
      以增加其舒暢感覺；（２）原先使用甲基安非他命者開始
      嘗試使用海洛因時；（３）有些海洛因成癮者偶而會施用
      安非他命來消除海洛因戒斷時出現之不舒服症狀；（４）
      有些海洛因販毒者加入甲基安非他命以增加其重量。這兩
      種藥物同時施用不會引起排斥，甚至在欣快感方面有被加
      強的可能。此有行政院國軍退除役官兵輔導委員會臺北榮
      民總醫院於九十三年五月十一日以北總內字第○九三○○
      二三三七二號函影本在卷可佐。是被告於本院審理時所供
      稱：其與友人將海洛因及甲基安非他命同時置於吸食器內
      燒烤後併行施用等語，尚非無據。
  ６、準上，被告之尿液經以氣相層析質譜儀分析法檢驗，既係
      呈嗎啡及甲基安非他命陽性反應，顯見被告應有在前揭犯
      罪時間同時施用第一級毒品海洛因及第二級毒品甲基安非
      他命之行為甚明。
（二）此外被告前因施用毒品案件，經依本院裁定送觀察、勒戒
      後，認有繼續施用毒品之傾向，又經本院裁定令入戒治處
      所施以強制戒治，於九十一年四月二十三因停止戒治付保
      護管束出所，嗣於保護管束期間，因違反保護管束應遵守
      之事項情節重大，復經本院裁定撤銷停止戒治，令入戒治
      處所施以強制戒治，迄於九十二年七月十九日強制戒治期
      滿釋放，並經臺灣板橋地方法院檢查署檢察官於九十二年
      八月二十九日以九十二年度戒毒偵字第二五六號不起訴處
      分確定之事實，有上開不起訴處分書、臺灣高等法院被告
      前案紀錄表各一份在卷可按，是被告於前揭強制戒治執行
      完畢後，五年內再犯本件施用第一級毒品海洛因及第二級
      毒品甲基安非他命，事證明確，其犯行堪以認定，應予依
      法論科。
（三）綜上卷附之各項文書、扣案證物等補強證據已足資擔保被
      告於本院調查、審理中所為之上開任意性自白之真實性，
      依刑事訴訟法第一百五十六條第一項、第二項之規定，自
      得據被告前開任意性自白及各該補強證據相互利用，認本
      件事證明確，被告犯行洵堪認定，應予依法論科。
二、查海洛因、甲基安非他命分屬毒品危害防制條例第二條第二
    項第一款所規定之第一級毒品及同條項第二款所規定之第二
    級毒品，核被告所為，係犯毒品危害防制條例第十條第一項
    施用第一級毒品罪及同條第二項施用第二級毒品罪。被告持
    有毒品，復進而施用，其持有毒品之低度行為，為施用毒品
    之高度行為所吸收，均不另論罪。被告同時施用第一級毒品
    海洛因及第二級毒品甲基安非他命，係以一行為同時觸犯上
    開二罪，為想像競合犯，依刑法第五十五條之規定，應從重
    依施用第一級毒品罪論處。公訴意旨認上開二罪應分論併罰
    ，容有誤會。再查，被告有如事實欄所載犯罪科刑執行情形
    ，有臺灣高等法院被告前案紀錄表在卷可按，其於有期徒刑
    之執行完畢後，五年內再犯有期徒刑以上之本罪，為累犯，
    爰依刑法第四十七條之規定，加重其刑。本院審酌被告施用
    毒品，足以戕害其身心，滋生其他犯罪，惡化治安，嚴重損
    及公益，且被告前曾犯施用毒品罪，業經強制戒治執行完畢
    ，仍未戒斷其施用毒品之惡習，竟再為本件施用毒品犯行，
    顯見其不思悔改，及其犯後坦承犯行，而其施用毒品行為於
    本質上係屬自我戕害行為，反社會性之程度應屬較低等一切
    情狀，量處如主文所示之刑，以資懲儆。
據上論斷，應依刑事訴訟法第二百七十三條之一第一項、第二百
九十九條第一項前段，毒品危害防制條例第十條第一項、第二項
，刑法第十一條前段、第五十五條、第四十七條，判決如主文。
本案經檢察官葉志飛到庭執行職務。
中    華    民    國    95    年    2     月    27    日
                刑事第二庭  審判長法  官  李  釱  任
                                  法  官  徐  子  涵
                                  法  官  劉  安  榕
上列正本證明與原本無異。
如不服本判決，應於判決送達後十日內向本院提出上訴狀（應附
繕本），上訴於臺灣高等法院。
                                  書記官  楊  馥  如
中    華    民    國    95    年    2     月    27    日
附錄本案論罪科刑法條全文：
毒品危害防制條例第10條
施用第一級毒品者，處 6 月以上 5 年以下有期徒刑。
施用第二級毒品者，處 3 年以下有期徒刑。


司法院資訊處製作；財團法人民間司法改革基金會備份。
